臺灣高等法院刑事裁定　　　　　　　　　100年度抗字第805號
抗　告　人
即受判決人　李忠信
上列抗告人因竊盜案件，不服臺灣板橋地方法院，中華民國100年
6月27日所為裁定（100年度聲再字第19號），提起抗告，本院裁
定如下：
    主  文
抗告駁回。
    理  由
一、按法院認為無再審理由者，應以裁定駁回之，刑事訴訟法第4
    34條第1項定有明定。又有罪之判決確定後，有下列情形之一
    ，為受判決人之利益，得聲請再審︰(一)原判決所憑之證物
    已證明其為偽造或變造者。(二)原判決所憑之證言、鑑定或
    通譯已證明其為虛偽者。(三)受有罪判決之人，已證明其係
    被誣告者。(四)原判決所憑之通常法院或特別法院之裁判已
    經確定裁判變更者。(五)參與原判決或前審判決或判決前所
    行調查之法官，或參與偵查或起訴之檢察官，因該案件犯職
    務上之罪已經證明者，或因該案件違法失職已受懲戒處分，
    足以影響原判決者。(六)因發現確實之新證據，足認受有罪
    判決之人應受無罪、免訴、免刑或輕於原判決所認罪名之判
    決者，刑事訴訟法第420條第1項亦有明文。而該條項第6款所
    謂「發現確實之新證據」，係指該證據於事實審法院判決前
    已經存在，為法院、當事人所不知，不及調查斟酌，至其後
    始行發見，且就證據本身形式上觀察，固不以絕對不須經過
    調查程序為條件，但必須顯然可認為足以動搖原有罪確定判
    決，而為受判決人無罪、免訴、免刑或輕於原判決所認罪名
    之判決者為限。故受理聲請再審之最後事實審法院，應就聲
    請再審理由之所謂「新證據」，是否具備事實審判決前已經
    存在，為法院、當事人所不知，事後方行發見之「嶄新性」
    ，及顯然可認足以動搖原有罪確定判決，應為無罪、免訴、
    免刑或輕於原判決罪名之「顯然性」二要件，加以審查，為
    判斷應否准予開始再審之準據；再所謂確實之新證據，係指
    其證據之本身在客觀上可認為真實，毋須經過調查，即足以
    動搖原判決，使受刑人得受有利之裁判者而言，若在客觀上
    就其之真實性為如何，尚欠明瞭，非經相當之調查，不能辨
    其真偽，即與確實新證據之「確實」含義不符，自難據為聲
    請再審之理由，最高法院85年度台抗字第308號、70年度台抗
    字第161號等裁判意旨可資參照。
二、原裁定意旨略以：受判決人李忠信所提出之98年12月24日呈
    報拾獲遺失物證明單、98年12月24日臺北縣政府警察局新莊
    分局中港派出所拾得遺失物收據第一聯編號OP09812DVY11XVA
    B、臺北縣政府警察局新莊分局民國99年1月7日北縣警新刑字
    第0980066774號書函等證據，業於偵查期間提交予檢察官，
    並附於板橋地檢署99年度偵字第4007號偵查卷第17、38、39
    頁等情，經原法院依職權調閱前開案卷全卷核閱無誤，且原
    法院99年度聲再字第47號裁定理由欄第三段（二）中，亦詳
    細敘述受判決人前開同一主張，並無足生影響於判決之重要
    證據漏未審酌情形，受判決人提出之上開證據，顯與刑事訴
    訟法第420條第1項第6款所謂發見確實之「新證據」要件不符
    。又原確定判決既認定受判決人係犯非告訴乃論之侵占離本
    人持有之物罪，被害人縱未提出告訴，該案之訴訟要件亦無
    欠缺。另受判決人所提之其他再審理由，不過為受判決人對
    原確定判決認定其相關犯罪事實之辯駁，然原確定判決既已
    於判決理由中詳予敘明何以不採之論據，自難認受判決人前
    開所指，有刑事訴訟法第420條第1項第6款之發見確實「新證
    據」情形。是原審乃認受判決人所提出之上開事由，均與刑
    事訴訟法第420條第1項各款所規定之聲請再審要件不符，而
    駁回其再審之聲請等語。
三、抗告意旨略以：98年12月24日呈報拾獲遺失物證明單、98年
    12月24日臺北縣政府警察局新莊分局中港派出所拾得遺失物
    收據第一聯編號OP09812DVY11XVAB、臺北縣政府警察局新莊
    分局民國99年1月7日北縣警新刑字第0980066774號書函等證
    據，係在警方未正式開始偵訊前做出案發當時之事實陳述，
    是對受判決人最有利之決定性積極證據，原審不採卻採蔡孟
    輯員警純屬傳聞證據之證詞，顯有違誤。又受判決人到櫃檯
    前購買口香糖時，無意間看到口香糖上的5千元，並不是故意
    用紙去遮住，只是自然反應雙手拿繳費單與口香糖一起結帳
    ，且隔天即到中港派出所呈報拾得5千元公告招領，並無侵占
    故意云云。經查：受判決人提出之拾獲遺失物證明單等證據
    ，均於審判當時即已提出，且經原確定判決詳細說明證據取
    捨、判斷之理由，自不符合刑事訴訟法第421條第1項第6款
    新證據所須具備「嶄新性」之要件，而證人蔡孟輯以其自身
    經歷於法院證述查獲本案之經過，並非傳聞證據，且無證據
    證明其所言屬虛偽，亦不符合刑事訴訟法第421條第1項第2
    款之再審事由。又按侵占罪係即成犯，凡對自己持有之他人
    所有物，有變易持有為所有之意思時，即應構成犯罪，縱事
    後將侵占之物設法歸還，亦無解於罪名之成立（最高法院43
    年台上字第675號判例要旨參照），故受判決人事後縱將侵
    占之5千元交付警察局招領，仍無解其侵占罪名之成立。至
    受判決人稱其於便利商店拿取5千元時並無故意以紙遮住等
    情，僅係就原確定判決認定事實而為辯解，亦非得開啟再審
    程序之理由，是原審駁回受處分人再審之聲請，尚無不合，
    抗告人猶執陳詞指摘原審裁定不當，為無理由，應予駁回。
四、據上論結，依刑事訴訟法第412條，裁定如主文。
中    華    民    國   100    年    8     月    31    日
                  刑事第十二庭審判長法  官   蔡永昌
                                    法  官   蔡新毅
                                    法  官   蘇隆惠
以上正本證明與原本無異。
不得再抗告。
                                    書記官   楊妙恩
中    華    民    國   100    年    9     月    1     日